臺灣高雄地方法院民事裁定
110年度消債清字第6號

聲  請  人  蔡東容  
0000000000000000


上列當事人因消費者債務清理事件聲請清算，本院裁定如下：
    主  文
聲請人蔡東容自中華民國一一○年八月十六日下午四時起開始清
算程序。
命司法事務官進行本件清算程序。
    理  由
一、按債務人不能清償債務或有不能清償之虞者，得依本條例所
     定更生或清算程序，清理其債務；債務人於法院裁定開始
    更生程序或許可和解或宣告破產前，得向法院聲請清算；法
    院開始清算程序之裁定，應載明其年、月、日、時，並即時
    發生效力；法院開始更生或清算程序後，得命司法事務官進
    行更生或清算程序，必要時得選任律師、會計師或其他適當
    之自然人或法人1人為監督人或管理人，消費者債務清理條
    例（下稱消債條例）第3條、第80條前段、第83條第1項、第
    16條第1項分別定有明文。
二、聲請意旨略以：伊有不能清償債務情事，曾於消債條例施行
    前，依中華民國銀行公會會員辦理消費金融案件無擔保債務
    協商機制請求共同協商債務清償方案成立，惟因不可歸責於
    己之事由毀諾。伊又未經法院裁定開始更生程序或許可和解
    或宣告破產，爰聲請清算等語。
三、經查：
  ㈠聲請人於消債條例施行前，依中華民國銀行公會會員辦理消
    費金融案件無擔保債務協商機制請求共同協商債務清償方案
    成立，約定自民國96年1月起，分108期，利率7％，每月清償
    新臺幣（下同）43,491元，聲請人未繼續依約繳款，於96年
    6月1日經通報毀諾，固有國泰世華銀行陳報狀（卷第42至56
    頁）可參。惟聲請人自陳毀諾時因85年間之頭部外傷致癲癇
    後遺症而無業，偶有收入亦僅約1萬餘元，未投保勞保，有
    邱綜合醫院診斷證明書（卷第40頁）、勞工保險被保險人投
    保資料表（卷第36頁）、財團法人私立高雄醫學大學附設中
    和紀念醫院函（卷第129頁）在卷可稽。可見聲請人於協商
    成立後，健康因素致收入狀況變動，不足清償協商款43,491
    元，顯有不可歸責於己之事由，致不能繼續履行原協商條件
    。
  ㈡聲請人於107年度至109年度均無申報所得，名下無財產，雖
    有三商美邦人壽保單，惟非要保人；又聲請人於85年10月23
    日至11月13日因頭部外傷併左顳頂急性硬腦膜上血腫、右額
    顳頂急性硬腦膜下出血、蜘蛛網膜下腔出血、左顳骨骨折、
    腦血腫入院治療，該頭部外傷引起癲癇之後遺症，自108年1
    月起迄今無業，賴配偶支付三餐及生活費，前於108年4月15
    日至6月28日領取職訓生活津貼共34,650元，於108年12月31
    日、109年4月16日、11月5日、110年3月31日領取國軍退除
    役官兵輔導委員會就學補助各20,000元，未領取補助或給付
    ，成年子女未給付扶養費，另聲請人所有之台灣中小企業銀
    行帳戶中，於108年7月3日、8月8日、10月28日各存入6,930
    元、4,000元、10,000元，聲請人稱已不記得係因何原因由
    何人存入等情，有107年至108年綜合所得稅各類所得資料清
    單及財產歸屬資料清單（卷第9至10頁、第90頁）、109年稅
    務電子閘門財產所得調件明細表（卷第136頁）、財產及收
    入狀況說明書（卷第4至5頁）、債權人清冊（卷第5至8頁）
    、戶籍謄本（卷第16頁）、勞工保險被保險人投保資料表（
    卷第36頁）、個人商業保險查詢結果表（卷第101頁）、財
    團法人金融聯合徵信中心前置協商專用債權人清冊（卷第11
    至13頁）、信用報告（卷第14至15頁）、社會補助查詢表（
    卷第60至62頁）、高雄市政府都市發展局函（卷第59頁）、
    勞動部勞動力發展署高屏澎東分署函（卷第58頁）、勞動部
    勞工保險局函（卷第57頁）、北訓電腦有限公司附設職業訓
    練中心函（卷第104至107頁）、存簿（卷第91至94頁）、健
    保投保資料（卷第99頁）、國軍退除役官兵輔導委員會函（
    卷第153頁）、臺灣銀行公教保險部函（卷第108頁）、公務
    人員退休撫卹基金管理委員會函（卷第109頁）、收入切結
    書（卷第128頁）、聲請人110年8月5日陳報狀（卷第152頁
    ）、高雄醫學院診斷證明書（卷第38至39頁）、邱綜合醫院
    診斷證明書（卷第40頁）、財團法人私立高雄醫學大學附設
    中和紀念醫院函（卷第129頁）、三商美邦人壽保險股份有
    限公司函（卷第90至91頁）等附卷可參。依聲請人上述工作
    、健康、收入情形，聲請人自108年1月至110年1月僅有領取
    之職訓生活津貼、就學補助，及帳戶中存入之款項平均每月
    共5,423元【計算式：（34,650＋20,000×4＋6,930＋4,000＋10,
    000）÷25＝5,423】，可供運用。
  ㈢關於聲請人個人日常必要支出部分，聲請人主張每月支出8,5
    00元（無房屋租金）乙情。按債務人必要生活費用，以最近
    1年衛生福利部或直轄市政府所公告當地區每人每月最低生
    活費1.2倍定之，消債條例第64條之2第1項定有明文。本院
    參酌衛福部社會司所公告110年度高雄市最低生活費為13,34
    1元，1.2倍即16,009元。又聲請人陳稱係於長子所有房屋居
    住，是其無房屋費用支出，故於計算聲請人個人每月必要生
    活費時，即應自前開已包括居住費用在內之每月最低生活費
    用中，扣除相當於房租支出所佔比例（大約為24.36％）【計
    算式：16,009－（16,009×24.36%）＝12,109】，聲請人主張
    每月必要支出約8,500元，尚屬合理，應予採計。
  ㈣綜上所述，聲請人每月可運用收入約5,423元，扣除必要生活
    費8,500元後，已無剩餘，難以清償債務4,419,128元（卷第
    5至8頁債權人清冊），堪認聲請人確有不能清償債務之情事
    。從而，聲請人向本院聲請清算，應予准許，並命司法事務
    官進行本件清算程序。
四、依消債條例第11條第1 項、第83條第1 項、第16條第1 項，
    裁定如主文。
中　　華　　民　　國　　110 　年　　8 　　月　　16　　日
              　　民事庭　　  法　官　陳宛榆
以上正本係照原本作成。
本裁定不得抗告。
中　　華　　民　　國　　110 　年　　8 　　月　　16　　日

  　                          書記官　何福添